【裁判字號】    98,審訴,6940
【裁判日期】    981218
【裁判案由】    確認證書真偽
【裁判全文】
臺灣臺北地方法院民事判決            98年度審訴字第6940號
原      告    乙○○
被      告    經濟部智慧財產局
兼法定代理人  甲○○
被      告    丙○○
上列當事人間請求確認證書真偽事件，本院判決如下：
    主  文
原告之訴駁回。
訴訟費用由原告負擔。
    事實及理由
一、本件原告起訴主張：被告持有原告於民國88年6月8日與訴外
    人志航國際事業有限公司間所簽訂有關專利申請案號第0000
    0000號之專利申請權讓與契約書，惟該讓與契約書應只有正
    本一份，即由專利代理人即訴外人黃秋彬所呈於經濟部，有
    原告親簽及蓋印之專利權讓與契約書（原證附件四第21頁）
    ，訴外人黃秋彬並以之於 88年8月12日向經濟部申請登記。
    因訴外人黃秋彬已於 89年4月24日終止與原告間之委任關係
    ，被告於89年5月31日及法務部調查局於92年1月23日之通知
    書及其後之函文所附之專利申請權讓與契約書（下稱系爭權
    利讓與契約書）均非原告所簽訂，文件日期並不相符，印章
    亦為被告所盜刻，是被告於 90年6月15日交由臺灣臺北地檢
    署調閱之文件（如原證附件一第 1頁）中有關系爭權利讓與
    契約書亦為偽造。本件被告甲○○及丙○○以偽卷向上級督
    察長官及臺灣臺北地方法院檢查署欺詐隱匿司法卷證、妨害
    閱卷並延宕阻卻卻，檢察官又以經濟部財產局所呈報內容有
    偽造之系爭權利讓與契約書、補證書及相片之公文書為鑑定
    ，實有錯誤，為此爰依非訟事件法第195條第1項之規定提起
    本件訴訟云云。並聲明：
    (一)確認被告持有經濟部智慧財產局簽條於民國 90年6月15日
      所簽發「有關乙○○先生之第00000000號專利案件三宗，
      之專利申請權讓與契約書」不存在。
    (二)被告就如「附表之一」所示之公文書卷證書類以收件字號
      ：呈檢察署之「法務部調查局鑑定書 92年1月23日調科貳
      字第 09260012050號及公文書卷證」所為呈報檢察官指頁
      之鑑定書類應塗銷。
    (三)被告就如「附表之二」所示之公文書卷證書類以收件字號
      ：呈檢察署之「臺灣臺中地方法院檢察署 89年5月31日函
      （89）智專一（一）15102字第08999000936」所為冒充原
      本一份補證書之呈報證明書類應塗銷。
二、按原告之訴，依其所訴之事實，在法律上顯無理由者，法院
    得不經言詞辯論，逕以判決駁回之，民事訴訟法第249條第2
    項定有明文。次按，所謂原告之訴，依其所訴之事實，在法
    律上顯無理由者，係指依原告於訴狀內記載之事實觀之，在
    法律上顯然不能獲得勝訴之判決者而言，最高法院62年臺上
    字第 845號復著有判例意旨可資參照。另當事人適格，乃指
    當事人就具體特定訴訟標的有無實施訴訟之權能而言，此項
    權能之有無，應依當事人與特定訴訟標的之關係定之，最高
    法院86年台上字第16號裁判意旨可參。
三、經查，本件原告請求確認被告持有之系爭權利讓與契約書不
    存在，觀其真意應欲確認系爭權利讓與契約書為偽造，惟原
    告所指之系爭權利讓與契約書（原證附件二第6頁、第8頁至
    第11頁）之契約當事人為原告及訴外人志協國際事業有限公
    司（法定代理人林志郎），依前開判例意旨，被告並非系爭
    權利讓與契約書之契約當事人，其就本件確認契約書真偽之
    訴訟標的並無實施訴訟之權能，是本件原告以非系爭權利讓
    與契約書當事人之經濟部智慧財產局、甲○○及丙○○為被
    告，已屬當事人不適格。再者，就被告聲明第二項、第三項
    請求塗銷92年1月23日法務部調查局調科貳字第09260012050
    號鑑定通知書中，送鑑資料及分類欄所載送鑑定之鑑定書類
    及塗銷被告經濟部智慧財產局於89年5月31日（89）智專一
    （一）15102字第08999000936號函主旨中所載之補證文件資
    料原本應塗銷等，因前開二文書均屬公文書，原告請求之內
    容又非關乎民事私權之爭執，本非民事法院所得審理之範疇
    ，亦無塗銷之權利，倘原告就前開公文書中所載之補正文件
    資料之內容，及送鑑定資料之項目之內容認有偽造之嫌，應
    於該刑事案件中就前開文件資料之真實性為爭執，尚不得請
    求本院將前開公文書之內容塗銷，是原告之訴顯無理由。另
    原告主張依非訟事件法第195條第1項本票發票人主張本票係
    偽造、變造者得對執票人向為裁定之法院提起確認之訴之規
    定提起本件訴訟，除與原告之前開主張無關外，遍觀全卷亦
    無與本票係偽造或變造之說明，亦未提出相關證明資料，是
    原告以之提起本件訴訟亦無理由，並與敘明。
四、綜上所述，本件原告之訴，依其所訴之事實，在法律上顯無
    理由，爰依民事訴訟法第249條第2項之規定，不經言詞辯論
    ，逕以判決駁回之。
五、依民事訴訟法第249條第2項、第78條，判決如主文。
中    華    民    國    98    年    12    月    18    日
                        民事第六庭法  官  張瑜鳳
正本係照原本作成
如對本判決上訴，須於判決送達後廿日內向本院提出上訴狀
中    華    民    國    98    年    12    月    18    日
                                  書記官  羅元秀

司法院資訊處製作；財團法人民間司法改革基金會備份。
